臺灣臺中地方法院刑事判決　　　　　　　　　　　　九十一年度易字第一九號
　　公　訴　人　臺灣臺中地方法院檢察署檢察官
　　被　　　告　乙○○
右列被告因妨害公務案件，經檢察官提起公訴（九十一年度偵緝字第五七號），本院
判決如左：
    主  文
乙○○為違背公務員查封之標示效力之行為，處拘役伍拾日，如易科罰金，以參佰元
折算壹日。
    事  實
一、乙○○前曾於民國七十五年、八十九年十一月間，分別有妨害自由及賭博等犯行
    （均不構成累犯），於八十九年間積欠甲○○會款新台幣（下同）四十萬元未清
    償，甲○○乃向本院台中簡易庭聲請給付票款訴訟，經雙方於八十九年四月二十
    一日在法庭上當庭成立和解，甲○○並取得本院八十九年中簡字第六三七號和解
    筆錄，後因乙○○未依和解條件履約，甲○○乃於八十九年七月十九日持該和解
    筆錄向本院民事執行處聲請強制執行，本院民事執行處以八十九年度民執字第一
    五六三四號案卷受理，本院書記官黃鴻鑑並於八十九年八月二十一日前往台中市
    西屯區○○○街四十五號二樓乙○○所營「霖園文教中心」，查封如附表所示物
    品，並貼封條，並訂於八十九年十一月二十七日進行拍賣。詎乙○○卻於八十九
    年八月二十一日後至同年十一月二十七日前某不詳時間，前往上址，擅自將部分
    書本及傳真機一台取走隱匿，為違背公務員查封標示效力之行為。嗣於八十九年
    十一月二十七日，本院民事執行處書記官黃鴻鑑會同甲○○前往該址拍賣時，發
    覺短少部分書本及傳真機，導致甲○○所有債權無法完全受償時，始悉上情。
二、案經甲○○訴請臺灣臺中地方法院檢察署檢察官偵查起訴。
    理  由
一、訊據被告乙○○矢口否認有何違背公務員查封效力之犯行，辯稱：拍賣時並未清
    點物品，且書本只可能多，不可能少，有些可能只是講義，而告訴人及書記官都
    認為那是書本，至於傳真機是伊拿去送修的，修繕完畢告訴人卻說不要了，並非
    伊拿去藏匿云云。惟查，右開事實，迭據告訴人甲○○於警、偵訊及本院審理期
    間指訴拍賣時確實短少書本及傳真機等詞綦詳，有各該訊問筆錄在卷可按，核與
    證人即本院民事執行處書記官黃鴻鑑於本院九十一年六月二十六日訊問時證稱：
    拍賣時確實有發現書本短少，但沒有仔細清點，因為被告說會再補回來，且告訴
    人也願意依現狀承受，不足部分再向被告索回，至於有無其他東西短少，因為時
    間過久，伊也不記得等詞相符，足見於八十九年十一月二十七日拍賣時，確實有
    短少書本及傳真機之事實；且被告與告訴人均直承查封時雖未就如附表所示物品
    予以清點，但於先前書立如附表所示明細表時，業均雙方核對無誤，而如附表所
    示書籍部分即載明有一千五百本，其中國小部分約一千四百本，國中部分約一百
    本，既經雙方實際清點，則無可能會有誤認講義為書本之嫌，被告辯稱書本並未
    短少，可能誤認講義為書本一情，顯無可採，且被告所舉證人丙○雖到庭具結證
    稱伊於法院拍賣時，確實有在現場，然並不知道實際執行情況，伊是怕自己所有
    東西也被搬走，才前往現場察看等情，足見證人丙○並不知悉法院拍賣現況，自
    亦無從知悉書本是否仍舊存在或短缺，而為有利於被告之認定；再者，被告所有
    傳真機連同如附表所示其餘物品在內均業被查封，將來即非被告所有，被告何以
    費心拿去修繕，且截至拍賣期日均未取回，顯與常理有違，是被告辯稱傳真機是
    拿去送修乙節亦無可採。而證人黃鴻鑑於八十九年八月二十一日查封如附表所示
    物品時，業已貼查封封條於前開處所，任何人均得共見，被告且於載明「以上所
    列物品，全部交予本人負責保管，如有損壞、隱匿、處分等情事，除負責賠償外
    ，並負刑事責任」字樣之指封切結書上簽名，為被告所直承，並經本院調取八十
    九年度執字第一五六三四號執行卷宗乙份核閱屬實，顯然被告亦知悉如附表所示
    物品均業經本院查封，不得擅自取走、隱匿，或為其他處分，然於本院民事執行
    處拍賣時卻有短少書本及傳真機，影響拍賣標的，以致告訴人所有債權無法受償
    之情事，其有違背查封效力之故意至明，本件事證業臻明確，被告犯行至堪認定
    。
二、核被告所為，係犯刑法第一百三十九條違背公務員查封標示效力之行為罪。公訴
    人雖於起訴事實載明被告除取走書本、傳真機予以隱匿外，另有取走書櫃一個、
    打孔機一支、桌子六張予以隱匿之事實，惟此部分犯行為被告堅詞否認，雖經告
    訴人指訴歷歷，然證人黃鴻鑑亦無法明確證述是否有短少該等物品，是此部分僅
    有告訴人一人指訴，尚難證明與事實相符，且與前開已成罪部分為同一事實，不
    另為無罪之諭知；又公訴人另認被告涉犯同法第三百五十六條毀損債權罪嫌，惟
    依同法第三百五十七條規定為告訴乃論之罪，告訴人業於本院九十一年七月十六
    日審理時當庭撤回此部分告訴，依法本應諭知不受理判決，然依起訴事實記載，
    並未載明被告另行起意涉犯毀損債權罪嫌，而係以一行為觸犯上開罪嫌與違背查
    封標示效力犯行，基於裁判上一罪審判不可分原則，本院自不另為不受理判決之
    諭知，均併此敘明。爰審酌被告素行、犯罪動機、手段、方法，事後業已與告訴
    人達成和解，有和解書一份在卷可參，告訴人並表明不希望被告被關之意願，被
    告犯後態度尚稱誠懇等一切情狀，量處如主文所示之刑，並諭知易科罰金之折算
    標準（刑法第四十一條規定業經於九十年一月十日修正公布為同法第四十一條第
    一項前段，並於同年月十二日生效，茲以修正後條文作為諭知易科罰金之折算標
    準）。
據上論斷，應依刑事訴訟法第二百九十九條第一項前段，刑法第二條第一項前段、第
一百三十九條、第四十一條第一項前段（修正後），罰金罰鍰提高標準條例第一條前
段、第二條，判決如主文。
中      華      民      國      九十一      年      七    月    三十    日
                                        法  官  賴妙雲
右正本證明與原本無異。
如不服本判決，應於送達後十日內向本院提出上訴狀 （須附繕本） ，上訴於台灣高等
法院台中分院。
                                        書記官
中      華      民      國      九十一      年      七    月    三十    日
附錄論罪科刑法條
刑法第一百三十九條：
損壞、除去或污穢公務員所施之封印或查封之標示，或為違背其效力之行為者，處一
年以下有期徒刑、拘役或三百元以下罰金。
